【裁判字號】    97,訴,3668
【裁判日期】    971104
【裁判案由】    偽造文書等
【裁判全文】
臺灣板橋地方法院刑事判決              97年度訴字第3668號
公  訴  人  臺灣板橋地方法院檢察署檢察官
被      告  辰○○
選任辯護人  黃勝文律師
            林彥苹律師
上列被告因偽造文書等案件，經檢察官提起公訴（96年度偵字第
27440 號），被告於準備程序中就被訴事實為有罪之陳述，經本
院合議庭裁定由受命法官獨任進行簡式審判程序，並判決如下：
    主  文
辰○○連續行使偽造準私文書，足以生損害於公眾及他人，處有
期徒刑捌月。減為有期徒刑肆月，如易科罰金，以銀元佰元即
新臺幣玖佰元折算壹日。
    事  實
一、辰○○於民國93年2 、3 月間，在臺北縣中和市○○路○ 段
    243 號，以每輛機車新臺幣（下同）7000元至7500元不等之
    價格，向黃權政購買附表換掛車牌欄之車牌號碼所屬機車（
    除編號8 、20外）後，明知附表失竊機車欄所示機車為來路
    不明之贓車（詳如附表所示），仍基於故買贓物之故意，以
    不詳價格，向某真實姓名、年籍不詳之成年人士買受之。復
    基於行使偽造準私文書之概括犯意，在臺北縣永和市福和橋
    下，將前向黃權政及他人合法收購之機車拆解，以其車牌、
    引擎外殼換裝於附表失竊機車欄所載機車車身上，並將其車
    身號碼塗抹、重新烙印，使之與所懸掛車牌號碼配屬之引擎
    號碼相符（詳如附表所示），以此方式，偽造各該機車之車
    身號碼，足生損害於所有權人及公路監理機關對於車籍管理
    之正確性，再以每輛機車8000元至10000 元不等之對價，陸
    續將拚裝完成之機車售予張瑞安（所涉故買贓物罪，業經臺
    灣臺東地方法院以96年度易字第50號判決判處有期徒刑6 月
    ，如易科罰金，以新臺幣900 元折算1 日確定），而為行使
    。嗣張瑞安於95年3 月27日下午6 時29分許，在臺東縣綠島
    鄉綠島加油站前為警查獲，並扣得附表所示失竊機車，而循
    線查知上情。
二、案經臺灣臺東地方法院檢察署檢察官自動檢舉，呈請臺灣高
    等法院檢察署檢察長令轉臺灣板橋地方法院檢察署檢察官偵
    查起訴。
    理  由
一、上揭事實，業據被告辰○○於本院審理時坦承不諱，核與證
    人張瑞安、黃權政於檢察官訊問時具結證述之情節相符，並
    有附表所示失竊機車（已更換車牌及引擎外殼）扣案可資佐
    證。此外，復有採證照片、贓物認領保管單、汽機車過戶申
    請書、車籍資料、機車買賣合約書、貨物運輸授受單、行車
    執照等在卷足稽。而附表所示機車分係各該被害人失竊之贓
    物，亦據證人午○○、寅○○、癸○○、羅開廉、游凱富、
    朱若慈、己○○、洪紫婕、地○○、古煌弘、甲○○、天○
    ○、卯○○、戌○○、未○○、丁○○、戊○○、亥○○、
    王惠民、莊秀玉、巳○○、林以文、酉○○、楊林素貞、壬
    ○○、申○○等於警詢時證述明確，俱徵被告前揭不利於己
    之自白與事實相符。綜上，本案事證明確，被告犯行堪予認
    定。
二、按94年2 月2 日修正公布，95年7 月1 日施行之刑法第2 條
    第1 項：「行為後法律有變更者，適用行為時之法律。但行
    為後之法律有利於行為人者，適用最有利於行為人之法律。
    」之規定，係規範行為後法律變更所生新舊法律比較適用之
    準據法，於新法施行後，應適用新法第2 條第1 項之規定，
    為「從舊從輕」之比較（最高法院95年第8 次刑事庭會議決
    議意旨參照）。被告行為後，刑法第33條第5 款罰金刑之規
    定，業於94年2 月2 日修正公布，同法第55條牽連犯、第56
    條連續犯之規定則經刪除，並均自95年7 月1 日起施行。關
    於罰金刑之最低數額，修正前刑法第33條第5 款原規定罰金
    為銀元1 元（即新臺幣3 元）以上，修正後刑法第33條第5
    款則規定罰金為新臺幣1000元以上，修正後罰金刑最低數額
    既經提高，對被告自非有利。至修正後刑法第55條牽連犯、
    第56條連續犯之規定業經刪除，此雖非犯罪構成要件之變更
    ，惟顯已影響行為人刑罰之法律效果，自屬法律變更，參酌
    最高法院95年第8 次刑事庭會議決議意旨，以適用修正前刑
    法第55條、第56條規定論以牽連犯、連續犯，對被告較為有
    利。是經綜合比較新舊法結果，以修正前刑法規定有利於被
    告，應依刑法第2 條第1 項前段，適用修正前之刑法規定。
三、次按機車引擎號碼，係機車製造廠商出廠之標誌，乃表示一
    定用意之證明，依刑法第220 條規定，應以私文書論，倘將
    汽車上原有之引擎號碼磨滅，再打造另一號碼，乃具有創設
    性，應屬偽造非變造（最高法院66年台上字第1961號判例、
    90年度台上字第3322號判決意旨參照）。是核被告所為，係
    犯刑法第216 條、第210 條、第220 條第1 項行使偽造準私
    文書及同法第349 條第2 項故買贓物罪。被告偽造車身號碼
    後持以行使，其偽造準私文書之低度行為，為行使之高度行
    為所吸收，不另論罪。而被告前後多次行使偽造準私文書犯
    行，時間緊接，手法相同，所犯為構成要件相同之罪名，顯
    係基於概括犯意反覆實施，為連續犯，應依修正前刑法第56
    條規定，論以一罪，並加重其刑。被告所犯上開二罪，有方
    法、目的之牽連關係，應依修正前刑法第55條規定，從一重
    之行使偽造準私文書罪論處。爰審酌被告故買贓車後，以合
    法收購之機車車牌、引擎外殼掩飾，再予轉售謀利，嚴重影
    響公路監理機關對於車籍管理之正確性，徒增所有權人回復
    其物之困難性，應予非難，兼衡被告之素行、智識程度，其
    犯罪之動機、目的、手段與所獲利益，暨被告犯罪後之態度
    等一切情狀，量處如主文所示之刑，資為懲儆。又被告所犯
    上開各罪，其犯罪時間係在96年4 月24日前，且合於減刑要
    件，應依中華民國九十六年罪犯減刑條例規定，減其刑為二
    分之一。
四、末查，被告行為後，刑法第41條規定亦於95年7 月1 日修正
    施行，修正前刑法第41條第1 項關於易科罰金之折算標準，
    以銀元1 元以上3 元以下折算1 日，並依罰金罰鍰提高標準
    條例第2 條規定，就其數額提高為100 倍，修正後刑法第41
    條第1 項則規定以新臺幣1000元、2000元或3000元折算1 日
    ，易科罰金，前開折算數額提高倍數之規定，即不再適用。
    比較修正前後易科罰金之折算標準，以修正前之規定有利於
    被告，應依刑法第2 條第1 項前段，適用修正前刑法第41條
    第1 項前段規定，諭知減刑後易科罰金之折算標準。
據上論斷，應依刑事訴訟法第273 條之1 第1 項、第299 條第1
項前段，刑法第2 條第1 項前段、（修正前）第56條、第216 條
、第210 條、第220 條第1 項、第349 條第2 項、（修正前）第
55條、（修正前）第41條第1 項前段，刑法施行法第1 條之1 第
1 項、第2 項前段，中華民國九十六年罪犯減刑條例第2 條第1
項第3 款、第7 條、第9 條，廢止前罰金罰鍰提高標準條例第2
條，現行法規所定貨幣單位折算新臺幣條例第2 條，判決如主文
。
本案經檢察官馬中人到庭執行職務。
中    華    民    國    97    年    11    月    4     日
                        刑事第三庭  法  官  廖  怡  貞
以上正本證明與原本無異。
如不服本判決應於送達後10日內向本院提出上訴狀，上訴於臺灣
高等法院（須附繕本）。
                                  書記官  林  惠  齡
中    華    民    國    97    年    11    月    5     日
┌────────────────────────────┐
│附表                                                    │
├──┬────────────────────┬────┤
│編號│失竊機車                                │換掛車牌│
├──┼────────────────────┼────┤
│1   │原車牌號碼PG8-138 號，車身號碼5NW-301016│HXQ-151 │
│    │，經偽造為4CW-035002，為戊○○所有，於92│號      │
│    │年7 月4 日下午3 時許，在桃園縣八德市廣福│        │
│    │路20巷27弄26號前失竊。                  │        │
├──┼────────────────────┼────┤
│2   │原車牌號碼AFS-306 號，車身號碼4HP-043129│GBL-836 │
│    │，經偽造為4HP-319093，為亥○○所有，於92│號      │
│    │年7 月25日晚間9 時許，在臺北市○○○路1 │        │
│    │段某處失竊。                            │        │
├──┼────────────────────┼────┤
│3   │原車牌號碼H85-491 號，車身號碼5NW-308187│FXX-372 │
│    │，經偽造為4CW-063870，為乙○○所有，於92│號      │
│    │年12月27日晚間9 時許，在臺南市安南區長和│        │
│    │街2 段140 巷口失竊。                    │        │
├──┼────────────────────┼────┤
│4   │原車牌號碼BNQ-625 號，車身號碼5NW-301470│GAV-276 │
│    │，經偽造為4CW-102308，為戌○○所有，於92│號      │
│    │年10月1 日晚間8 時許，在臺南市安南區安中│        │
│    │路5 段202 號前失竊。                    │        │
├──┼────────────────────┼────┤
│5   │原車牌號碼BPU-820 號，車身號碼5NW-301232│KIY-131 │
│    │，經偽造為4CW-030393，為卯○○所有，於92│號      │
│    │年10月13日上午9 時許，在臺北市○○街241 │        │
│    │巷1 弄9 號前失竊。                      │        │
├──┼────────────────────┼────┤
│6   │原車牌號碼F35-303 號，車身號碼5NW-302403│FYF-436 │
│    │，經偽造為4HP-015901，為未○○所有，於92│號      │
│    │年11月6 日晚間11時許，在桃園縣桃園市中正│        │
│    │路48巷失竊。                            │        │
├──┼────────────────────┼────┤
│7   │原車牌號碼PH7-321 號，車身號碼不詳，經偽│FRQ-702 │
│    │造為4CW-042840，為古煌弘所有，於92年12月│號      │
│    │2 日晚間8 時許，在桃園縣中壢市○○○路1 │        │
│    │段16號前失竊。                          │        │
├──┼────────────────────┼────┤
│8   │原車牌號碼PYX-985 號，車身號碼5NW-302423│GFI-731 │
│    │，經偽造為4HP-390508，為天○○所有，於92│號      │
│    │年12月31日下午6 時許，在臺北縣板橋市四川│        │
│    │路1 段389 號前失竊。                    │        │
├──┼────────────────────┼────┤
│9   │原車牌號碼J53-357 號，車身號碼5NW-304708│KML-487 │
│    │，經偽造為4CW-031176，為丁○○所有，於93│號      │
│    │年2 月28日晚間11時許，在臺北市○○○路1 │        │
│    │段40號前失竊。                          │        │
├──┼────────────────────┼────┤
│10  │原車牌號碼BNY-806 號，車身號碼5NW-310471│GOP-336 │
│    │，經偽造為4CW-063025，為庚○○所有，於93│號      │
│    │年3 月間某日，在臺北縣中和市○○路66號附│        │
│    │近失竊。                                │        │
├──┼────────────────────┼────┤
│11  │原車牌號碼BQH-979 號，車身號碼5NW-302918│GPG-227 │
│    │，經偽造為4JK-011128，為久同企業股份有限│號      │
│    │公司所有，於93年3 月7 日下午4 時許，在臺│        │
│    │北縣中和市○○路278 巷14弄失竊。        │        │
├──┼────────────────────┼────┤
│12  │原車牌號碼J53-007 號，車身號碼5NW-304831│JRO-833 │
│    │，經偽造為4HP-033553，為壬○○所有，於93│號      │
│    │年3 月11日晚間9 時許，在臺北市○○○路1 │        │
│    │段129 號前失竊。                        │        │
├──┼────────────────────┼────┤
│13  │原車牌號碼GBT-666 號，車身號碼4HP-320810│KRU-219 │
│    │，經偽造為4HP-036206，為甲○○（原名王金│號      │
│    │波）所有，於93年3 月12日晚間11時許，在臺│        │
│    │北縣中和市○○路162 號前失竊。          │        │
├──┼────────────────────┼────┤
│14  │原車牌號碼BLO-120 號，車身號碼5NW-403842│FUZ-519 │
│    │，經偽造為4JK-012621，為丑○○所有，於93│號      │
│    │年3 月16日上午8 時許，在臺北市○○路○ 段│        │
│    │46巷72號前失竊。                        │        │
├──┼────────────────────┼────┤
│15  │原車牌號碼N23-760 號，車身號碼5NW-307058│IIG-903 │
│    │，為酉○○（原名蔡淑芬）所有，於93年3 月│號      │
│    │16日晚間8 時許，在臺北縣板橋市○○路、和│        │
│    │平路口失竊。                            │        │
├──┼────────────────────┼────┤
│16  │原車牌號碼MEA-337 號，車身號碼4CW-227032│CFQ-459 │
│    │，經偽造為4CW-095200，為申○○所有，於93│號      │
│    │年3 月19日凌晨3 時許，在臺北縣永和市永和│        │
│    │路、福和路口失竊。                      │        │
├──┼────────────────────┼────┤
│17  │原車牌號碼NN9-022 號，車身號碼5NW-410618│HKW-235 │
│    │，經偽造為4CW-021972，為地○○所有，於93│號      │
│    │年3 月19日晚間9 時許，在臺北縣中和市橋和│        │
│    │路89號前失竊。                          │        │
├──┼────────────────────┼────┤
│18  │原車牌號碼AC9-483 號，車身號碼5NW-308665│HKK-039 │
│    │，經偽造為4CW-019397，為子○○所有，於93│號      │
│    │年3 月19日下午5 時許，在臺北市○○○路1 │        │
│    │段220 號前失竊。                        │        │
├──┼────────────────────┼────┤
│19  │原車牌號碼N88-152 號，車身號碼5NW-312561│JGN-260 │
│    │，經偽造為4HP-000340，為癸○○所有，於93│號      │
│    │年3 月20日下午5 時許，在臺北縣永和市雙和│        │
│    │路14巷失竊。                            │        │
├──┼────────────────────┼────┤
│20  │原車牌號碼BQF-129 號，車身號碼5NW-302416│FUW-282 │
│    │，經偽造為4HP-056016，為丙○○所有，於93│號      │
│    │年3 月22日晚間10時許，在臺北縣中和市立德│        │
│    │街142 號前失竊。                        │        │
├──┼────────────────────┼────┤
│21  │原車牌號碼F97-291 號，車身號碼5NW-303333│HXW-885 │
│    │，經偽造為4CW-043766，為寅○○所有，於93│號      │
│    │年3 月23日下午4 時許，在臺北縣中和市中山│        │
│    │路2 段351 號前失竊。                    │        │
├──┼────────────────────┼────┤
│22  │原車牌號碼BQP-897 號，車身號碼5NW-307002│AQD-350 │
│    │，經偽造為4HP-310368，為午○○所有，於93│號      │
│    │年3 月25日下午4 時許，在臺北市○○○路2 │        │
│    │段100 號前失竊。                        │        │
├──┼────────────────────┼────┤
│23  │原車牌號碼G76-769 號，車身號碼5NW-302421│FRP-057 │
│    │，經偽造為4CW-041271，為巳○○所有，於93│號      │
│    │年5 月23日下午6 許，在臺北縣淡水鎮○○路│        │
│    │15巷失竊。                              │        │
├──┼────────────────────┼────┤
│24  │原車牌號碼H76-672 號，車身號碼5NW-305965│FUF-771 │
│    │，經偽造為4CW-087038，為宇○○所有，於93│號      │
│    │年8 月18日下午4 時許，在高雄市左營區左營│        │
│    │醫院停車場失竊。                        │        │
├──┼────────────────────┼────┤
│25  │原車牌號碼AK2-478 號，車身號碼5NW-309018│CEI-643 │
│    │，經偽造為4JK-000403，為己○○所有，於93│號      │
│    │年10月15日下午6 時許，在屏東縣潮洲鎮延平│        │
│    │路255 號前失竊。                        │        │
├──┼────────────────────┼────┤
│26  │原車牌號碼F58-785 號，車身號碼5NW-406361│CDD-211 │
│    │，經偽造為4CW-028989，為辛○○所有，於93│號      │
│    │年11月26日晚間11時許，在臺南市○區○○路│        │
│    │350 號前失竊。                          │        │
└──┴────────────────────┴────┘


司法院資訊處製作；財團法人民間司法改革基金會備份。
